臺灣臺北地方法院刑事判決　　　　　　 100年度易字第2092號
公　訴　人　臺灣臺北地方法院檢察署檢察官
被　　　告　謝志杰
上列被告因傷害案件，經檢察官提起公訴（100 年度偵字第4348
號），本院判決如下：
    主  文
謝志杰傷害人之身體，處拘役拾日，如易科罰金，以新臺幣壹仟
元折算壹日。
    事  實
一、謝志杰與黃鯤義於民國99年9 月21日下午6 時許，因案在臺
    灣臺北地方法院檢察署出庭應訊結束後，雙方在步出檢察署
    之途中即發生爭執，嗣謝志杰與黃鯤義走出臺北市○○路13
    1 號臺灣臺北地方法院檢察署大門，步行至臺北市○○路13
    3 號前，謝志杰竟基於傷害之犯意，徒手與黃鯤義發生拉扯
    ，並將黃鯤義摔倒在地，致黃鯤義受有左手掌1.5 公分×0.
    2 公分、0.5 公分×0.5 公分擦傷及右手掌共5 處0.5 公分
    ×0.5 公分擦傷等傷害。
二、案經黃鯤義訴請臺灣臺北地方法院檢察署檢察官偵查起訴。
    理  由
一、程序事項：
    按最重本刑為3 年以下有期徒刑、拘役或專科罰金之罪，及
    刑法第320 條、第321 條之竊盜罪，經第二審判決者，不得
    上訴於第三審法院，刑事訴訟法第376 條第1 款、第2 款定
    有明文。又除簡式審判程序、簡易程序及第376 條第1 款、
    第2 款所列之罪之案件外，第一審應行合議審判，96年3 月
    21日公布、同年月23日施行之刑事訴訟法第284 條之1 亦有
    明文。本件被告謝志杰係犯刑法第277 條第1 項之傷害罪（
    詳後述），該罪之最重本刑為有期徒刑3 年，依上開規定得
    行獨任審判，核先敘明。
二、證據能力部分：
(一)、按被告以外之人於偵查中向檢察官所為之陳述，除顯有不可
    信之情況者外，得為證據，刑事訴訟法第159 條之1 第2 項
    定有明文。查證人黃文德於偵查中既係以證人身份陳述，且
    經檢察官告以具結義務及偽證處罰後命之朗讀結文具結，因
    證人黃文德係於負擔偽證罪處罰之心理下證述，並以具結擔
    保其供述真實性，復無受其他不當外力干擾情形，可信性極
    高，本院審酌該證人於偵查中具結證述之際，其外部附隨之
    環境或條件並無不當，是依上說明，其於偵查中所為證言，
    具有證據能力，而得為證據。
(二)、本案所引用之其餘供述及非供述證據，經本院依法踐行調查
    證據程序，檢察官、被告謝志杰均不爭執各該證據之證據能
    力，且亦查無依法應排除其證據能力之情形，是後述所引用
    證據之證據能力均無疑義，先予敘明。
三、事實認定部分：
    訊據被告謝志杰固不否認於前開時、地，有與告訴人黃鯤義
    發生爭執，告訴人並有跌倒在地等情，惟矢口否認有何傷害
    犯行，辯稱：伊並無推告訴人，是告訴人推伊，告訴人自己
    往後故意摔倒云云。惟查：
(一)、被告前開傷害告訴人之事實，業據證人即告訴人黃鯤義於本
    院審理時具結證述：伊於99年9 月21日下午6 時許和被告走
    出臺灣臺北地方法院檢察署博愛路正門口，走到博愛路133
    號前時，被告用兩隻手拉扯伊兩隻手，被告把伊往前拉、往
    地上摔，伊才會往前撲倒在地上雙手流血等語屬實。復證人
    黃文德於偵訊及本院審理時亦具結證稱：伊於99年9 月21日
    下午6 時陪告訴人至臺灣臺北地方法院檢察署開庭，開完庭
    後，被告與告訴人走出檢察署大門，伊跟在後面，到了博愛
    路133 號時，被告用手推告訴人，告訴人沒有保持平衡就往
    前撲倒，告訴人兩手都有受傷、流血等語實在。
(二)、則觀諸證人黃鯤義、黃文德之證詞大致相符，是上開證人之
    證詞，洵值信實。又衡情，本件被告所涉犯之傷害罪法定刑
    為3 年以下有期徒刑之罪，然偽證罪之刑責則為有期徒刑7
    年以下之罪，其法定刑度顯較本罪為重，上開證人當無誣攀
    被告之理，而甘冒偽證罪之風險故為不實之陳述，故證人黃
    鯤義、黃文德所為之證詞應屬可信，是足認渠等證述被告確
    有於上揭時、地以前揭方式對黃鯤義傷害乙情應屬實在。此
    外，復有臺安醫院99年9 月21日出具之診斷證明書1 紙附卷
    可證告訴人於99年9 月21日至臺安醫院急診時受有左手掌1.
    5 公分×0.2 公分、0.5 公分×0.5 公分擦傷及右手掌共5
    處0.5 公分×0.5 公分擦傷等傷害之事實，堪認被告於上揭
    時、地確有以前開方式傷害告訴人黃鯤義之犯行，至為灼明
    。至證人黃鯤義、黃文德就事發當時被告究竟是以一手或雙
    手、以推或拉扯之方式將告訴人摔倒在地乙節，雖有陳述未
    盡全然相符之情形，惟按證人相互間之陳述有所歧異時，究
    竟何者為可採，法院仍得本其自由心證予以斟酌，非謂一有
    不符或矛盾，即應認其全部均為不可採信，證人之證詞對基
    本事實之陳述，若果與真實性無礙時，則仍非不得採信（最
    高法院74年臺上字第1599號著有判例可資參照），查證人黃
    鯤義、黃文德就被告與告訴人黃鯤義發生肢體接觸後，告訴
    人隨即往前撲倒在地致雙手受傷等基本事實陳述一致，已如
    前述，雖渠等就被告究竟是以一手或雙手、以推或拉扯之方
    式將告訴人摔倒在地乙節陳述有矛盾之情形，然在短時間之
    偶發事件，本難期待渠等得深切記憶所發生各項細節，而為
    一致、無瑕之證述，復證人黃文德證稱其於事發時距離被告
    與告訴人有5 、6 公尺之距離，因距離與角度之因素致證人
    黃文德僅見到被告以一隻手接觸告訴人身體，尚非不可想像
    ，又證人黃文德既係在數公尺以外之距離旁觀被告與告訴人
    發生肢體衝突之過程，因其非親身經歷，致其無法分辨在被
    告與告訴人發生拉扯時，被告究竟是施力將告訴人往前拉倒
    在地抑或是施力將告訴人推倒在地，亦符常理，是難以證人
    黃鯤義、黃文德證述有未盡全然相符之情形即認上開證人之
    證述有何瑕疵、難以盡信之情形，附此敘明。
(三)、至被告一再辯稱本件係告訴人自己往後故意摔倒云云，惟衡
    情，一般人皆有閃避危險與傷害之本能反應，在無外力施加
    之情形下，尚難想像告訴人會故意撲倒致其自身受有上開傷
    勢，是被告前開辯詞，顯與常理有悖。而被告辯稱其事發當
    時手持行動電話通話中，故不可能再以手推告訴人云云，然
    衡以現在市面上行動電話體積均輕薄短小，被告將行動電話
    握於手掌中，仍有可能在手握行動電話之情形下與告訴人發
    生拉扯，是被告此部分所辯亦不足採。又被告聲請調閱現場
    監視錄影畫面，惟經本院向臺北地方法院檢察署及址設臺北
    市○○路133 號之北美事務協調委員會調取監視器錄影畫面
    ，均因超過保存期限無法取得，此有本院公務電話記錄表1
    紙及臺灣臺北地方法院檢察署100 年8 月31日函文1 紙在卷
    可參。另被告聲請勘驗其當日自行將其與告訴人對話錄音之
    錄音光碟，惟該錄音光碟僅能證明被告與告訴人發生爭執口
    角之內容，並無法顯現被告與告訴人之肢體動作，至無法以
    此證明被告究竟有無傷害告訴人，是本院認無調查之必要，
    附此敘明。
(四)、綜上所述，足認被告確有傷害告訴人成傷之情屬實，被告前
    開所辯，洵屬卸責之詞，不足採信。本案事證已臻明確，被
    告如事實欄所載之犯行堪以認定，應予論罪科刑。
四、法律適用部分：
    核被告所為，係犯刑法第277 條第1 項之普通傷害罪。爰審
    酌被告與告訴人因案涉訟，雙方多有爭執，被告未能理性處
    理面對，一時情緒失控而傷害告訴人，惟告訴人所受傷勢非
    重，可見被告下手尚輕，且被告之前未曾因犯罪被判刑，此
    有臺灣高等法院被告前案紀錄表在卷可稽，素行尚佳，然被
    告事後否認犯行，未見悔意，暨其犯罪之動機、手段、犯罪
    所生之危害程度等一切情狀，量處如主文所示之刑，併諭知
    易科罰金之折算標準。
據上論斷，應依刑事訴訟法第284 條之1 、第299 條第1 項前段
，刑法第277 條第1 項、第41條第1 項前段，刑法施行法第1 條
之1 第1 項、第2 項前段，判決如主文。
本案經檢察官陳立儒到庭執行職務
中    華    民    國   100    年    10    月    21    日
                  刑事第二庭    法  官  張宇葭
上正本證明與原本無異。
如不服本判決應於收受送達後10日內向本院提出上訴書狀，並應
敘述具體理由；其未敘述上訴理由者，應於上訴期間屆滿後20日
內向本院補提理由書（均須按他造當事人之人數附繕本）「切勿
逕送上級法院」。告訴人或被害人如對於本判決不服者，應具備
理由請求檢察官上訴，其上訴期間之計算係以檢察官收受判決正
本之日期為準。
                                書記官  張華瓊
中    華    民    國   100    年    10    月    24    日
附錄論罪科刑法條：
刑法第277條
傷害人之身體或健康者，處3 年以下有期徒刑、拘役或1 千元以
下罰金。
犯前項之罪因而致人於死者，處無期徒刑或 7 年以上有期徒刑
；致重傷者，處 3 年以上 10 年以下有期徒刑。